臺灣臺中地方法院臺中簡易庭小額民事判決
110年度中小字第2229號
原      告  幸福大樓管理委員會

法定代理人  盧宣伶  
訴訟代理人  周惟蘋  
被      告  吳昶儀  
訴訟代理人  陳白蘭  
上列當事人間請求給付管理費事件，本院於民國110年10月7日言
詞辯論終結，判決如下：
    主      文
被告應給付原告新臺幣20,520元，及其中新臺幣18,000元自民國
110年2月27日起至清償日止，按月利率百分之1計算之利息。
訴訟費用新臺幣1,000元由被告負擔。
本判決得假執行，但被告如以新臺幣20,520元為原告預供擔保，
得免為假執行。
    事實及理由
一、原告主張：伊為幸福大樓多項重大公共設施之修繕及汰換事
    宜，於民國108年10月4日召開108年第1次臨時區分所有權人
    會議（下稱系爭會議），並決議「以戶計收新臺幣（下同）
    18,000元之公共基金」（下稱系爭決議），且依幸福大樓社
    區規約（下稱系爭規約）第9條第2款規定，區分所有權人若
    積欠公共基金，應另給付按積欠金額月利率1％計算之利息。
    被告為幸福大樓所屬門牌號碼為臺中市○區○○街00號之區分
    所有權人，自108年12月1日起至110年1月31日止，未依系爭
    決議繳納公共基金，共積欠18,000元及按系爭規約計算之利
    息2,520元，爰依公寓大廈管理條例第21條、系爭決議及系
    爭規約之法律關係提起本件訴訟等語，並聲明：㈠如主文第1
    項所示。㈡願供擔保，請准宣告假執行。
二、被告則以：系爭會議應出席人數為105人，實際出席人數為3
    8人，出席及決議人數均不符合法定標準，原告亦未清點現
    場人數，更未送達系爭會議紀錄，且區分所有權人事後共同
    簽署暫緩執行系爭決議並要求重新開會，系爭決議自不足採
    為計收公共基金之依據。另原告未公告且未送達系爭規約，
    伊自不同意系爭規約採為計收利息之依據，況幸福大樓之區
    分所有權人已在查明重大工程帳款，伊須確認原告所做出之
    帳目沒有問題，才繳交公共基金等語資為抗辯，並聲明：㈠
    原告之訴駁回。㈡願供擔保請准宣告免為假執行。
三、得心證之理由
  ㈠原告主張伊為幸福大樓108年6月16日合法報備成立之管理委
    員會，被告為幸福大樓所屬門牌號碼為臺中市○區○○街00號
    之區分所有權人等情，有公寓大廈管理組織報備證明、幸福
    大樓第1次區分所有權人會議紀錄、出席人員名冊（簽到簿
    ）附卷可參（見本院110年度司促字第3467號卷【下稱司促
    卷】第9頁、本院卷第175-185頁），且為被告所不爭執，堪
    信為真實。
  ㈡原告另主張：被告未繳公共基金18,000元，及積欠自108年12
    月1日起至110年1月31日止，按月利率1％計算之利息2,520元
    等情，則為被告所否認，並以前詞置辯，是本院應審酌者厥
    為：原告得否依公寓大廈管理條例第21條、系爭決議及系爭
    規約向被告請求公共基金及其約定遲延利息？若為肯定，其
    數額為何？
　⒈按公寓大廈應設置公共基金，其來源如下：區分所有權人依
    區分所有權人會議決議繳納；區分所有權人或住戶積欠應繳
    納之公共基金或應分擔或其他應負擔之費用已逾2期或達相
    當金額，經定相當期間催告仍不給付者，管理負責人或管理
    委員會得訴請法院命其給付應繳之金額及遲延利息，公寓大
    廈管理條例第18條第1項第2款、第21條分別定有明文。次按
    為充裕共用部分在管理上必要之經費，區分所有權人、住戶
    應遵照區分所有權人會議議決之規定向管理委員會繳交公共
    基金及管理費，公共基金以戶為收費單位，未繳交者，應另
    繳積欠金額1％月利率之利息，系爭規約第9條第1項及第2項
    亦有明文（見本院卷第159-162頁）。
　⒉原告主張其於108年10月4日召開系爭會議，並決議「以戶計
    收18,000元之公共基金」之議案；被告並未繳公共基金18,0
    00元，並積欠自108年12月1日起至110年1月31日止，按系爭
    規約第9條第2項規定計算之利息2,520元，共計20,520元，
    經伊定相當期限催討，卻未獲置理等情，有系爭規約、郵局
    存證信函、回執、系爭會議紀錄、系爭會議出席人員名冊、
    會議出席委託書、會議通知在卷可稽（見司促卷第11-20頁
    、本院卷第91-149頁、第155-156頁）。被告辯稱系爭會議
    應出席及決議人數均不符合法定標準，且原告未清點現場人
    數，事後亦未依公寓大廈管理條例之規定送達會議紀錄，且
    會後區分所有權人共同簽署暫緩執行要求重新開會云云，固
    提出系爭會議紀錄、存證信函、幸福大樓區分所有權人陳情
    書、抗議陳情公告、陳情書為據（見本院卷第61-75頁、第8
    5-89頁）。惟查：
　①按區分所有權人會議之決議，除規約另有規定外，應有區分
    所有權人3分之2以上及其區分所有權比例合計3分之2以上出
    席，以出席人數4分之3以上及其區分所有權比例占出席人數
    區分所有權4分之3以上之同意行之，公寓大廈管理條例第31
    條定有明文。又按區分所有權人會議之開議及決議，應有區
    分所有權人逾1/5及其區分所有權比例合計逾1/5之出席，以
    出席人數過半數同意行之，系爭規約第4條第2款亦有明文（
    見本院卷第159-162頁）。可見幸福大樓就區分所有權人會
    議之開議出席人數與決議之表決人數，已於規約另有規定，
    是系爭決議自應依系爭規約之規定，以「應有區分所有權人
    逾1/5及其區分所有權比例合計逾1/5之出席，以出席人數過
    半數同意」決定開議及決議之適法性。
　②經查，系爭會議應出席區分所有權人數總計105人，區分所有
    權總計5322.67平方公尺（占全體區分所有權40.53％），本
    次出席區分所有權人合計38人（占全體區分所有權36.19％）
    ，而系爭決議投票時之出席人數為31人，同意者有16人乙情
    ，有上開幸福大樓108年度第1次臨時區分所有權人會議紀錄
    、出席人員名冊、委託書在卷可考（見本院卷第91-95頁、
    第97-149頁），足見系爭會議之出席及決議人數均符合系爭
    規約第4條第2款之規定，是被告辯稱系爭會議出席及決議人
    數有違法定程序云云，洵屬無據。
　③又按總會之召集程序或決議方法，違反法令或章程時，社員
    得於決議3個月內請求法院撤銷其決議。但出席社員，對召
    集程序或決議方法，未當場表示異議者，不在此限；總會決
    議之內容違反法令或章程者，無效，民法第56條第1項及第2
    項分別定有明文。又總會之決議方法違反法令或章程時，在
    社員請求法院撤銷其決議前，該決議應仍有效存在。區分所
    有權人會議之決議，性質即與社團總會決議相同，依公寓大
    廈管理條例第1條第2項規定，自有上開規定之適用。原告主
    張被告有委任訴外人陳白蘭出席系爭會議，而陳白蘭並未於
    系爭會議中或系爭決議作成時，當場表示異議等情，為被告
    所不爭執，而堪認定。是系爭決議縱有被告所指未清點現場
    人數之決議方法違法之瑕疵，則被告既未於系爭會議當場表
    示異議，亦未能提出系爭決議已遭法院撤銷之證明，揆諸上
    開規定，堪認系爭決議仍屬合法有效。
　④縱被告抗辯幸福大樓區分所有權人有共同簽署暫緩執行系爭
    決議，要求重新開會等節屬實，惟該連署非屬依法或規約之
    決議，自無從推翻已有效成立之系爭決議。至原告縱另有事
    後未依公寓大廈管理條例送達系爭會議開會紀錄之情，然送
    達開會紀錄並非區分所有權人會議決議之成立及生效要件，
    亦無足影響已合法生效之系爭決議效力。是被告上開抗辯，
    要無可採。
　⒋被告另辯稱須待確認帳目後才繳交管理費，且原告未公告及
    未送達系爭規約，致伊無從知悉須繳遲延公共基金之利息云
    云。經查：
　①按因契約互負債務者，於他方當事人未為對待給付前，得拒
    絕自己之給付。但自己有先為給付之義務者，不在此限，民
    法第264條第1項定有明文。所謂同時履行之抗辯，乃係基於
    雙務契約而發生，然其一方之給付，與他方之給付，並非立
    於互為對待給付之關係者，即不能發生同時履行之抗辯。
　②依公寓大廈管理條例第18條及第36條之規定，區分所有權人
    係依區分所有權人會議決議有繳納公共基金之義務，管理委
    員會僅是代為執行全體共有人決議之事項，區分所有權人繳
    納對象之債權主體，係屬全體區分所有權人，而非管理委員
    會，顯見管理委員會之職務與公共基金之收取並非源於同一
    雙務契約，且無互為對待給付之關係，依上開說明，自不能
    發生同時履行抗辯之效果，被告上開辯稱，應無足採。
　③另幸福大樓第1次區分所有權人會議除成立管理委員會外，並
    訂定系爭規約，且被告有出席該會議，亦有前開幸福大樓第
    1次區分所有權人會議紀錄、出席人員名冊（簽到簿）附卷
    足考（見本院卷第175-178頁），堪認被告既已親自出席上
    開會議，對該會議所通過之系爭規約內容自難諉為不知，是
    被告上開辯稱，實無可採。
　⒌末按給付無確定期限者，債務人於債權人得請求給付時，經
    其催告而未為給付，自受催告時起，負遲延責任；其經債權
    人起訴而送達訴狀，或依督促程序送達支付命令，或為其他
    相類之行為者，與催告有同一之效力；遲延之債務，以支付
    金錢為標的者，債權人得請求依法定利率計算之遲延利息。
    但約定利率較高者，仍從其約定利率，民法第229條第2項及
    第233條第1項分別定有明文。又按未繳交公共基金者，應另
    繳積欠金額1％月利率之利息，系爭規約第9條第2款亦有明定
    。是本件遲延利息應依上開規約之約定計算。經查，被告自
    108年11月29日起即有繳交公共基金之義務，有幸福大樓管
    理委員會108年11月29日幸福委字第1081129002號公告在卷
    可證（見本院卷第209-221頁），而被告迄未給付公共基金1
    8,000元，則原告請求被告按系爭規約上開約定，給付自108
    年12月1日起至110年1月31日止，共計14個月之遲延利息2,5
    20元（計算式：18,000×1%×14＝2,520），核屬有據；且原告
    請求就積欠之公共基金18,000元部分，自支付命令送達被告
    翌日即110年2月27日（見司促卷第53頁）起至清償日止，按
    月利率1％計算之利息，實屬正當。
四、綜上所述，原告依公寓大廈管理條例第21條、系爭決議及系
    爭規約之法律關係，請求被告給付原告20,520元，及其中18
    ,000元自110年2月27日起至清償日止，按月利率1％計算之利
    息，為有理由，應予准許。
五、本件係適用小額訴訟程序所為被告敗訴之判決，依民事訴訟
    法第436條之20規定，應依職權宣告假執行，原告聲請願供
    擔保請准宣告假執行，僅係促請法院依職權宣告假執行而已
    ，不生准駁問題，附此敘明。又被告聲請宣告免為假執行，
    核無不合，爰依同法第392條第2項規定，酌定相當之擔保金
    額准許之；併於訴訟費用之裁判時，確定其費用額如主文第
    2項所示。
六、本件事證已臻明確，兩造其餘攻擊防禦方法及所提證據，經
    本院審酌後，認與判決結果不生影響，爰不逐一論述，併予
    敘明。
七、訴訟費用負擔之依據：民事訴訟法第78條。
中　　華　　民　　國　　110 　年　　11　　月　　4 　　日
                  臺灣臺中地方法院臺中簡易庭
                                  法　官　傅可晴
以上為正本係照原本作成。
如不服本判決，應於送達後廿日內，以判決違背法令為理由，向
本院提出上訴狀並表明上訴理由 (上訴理由應表明一、原判決所
違背之法令及其具體內容；二、依訴訟資料可認為原判決有違背
法令之具體事實) ，如於本判決宣示後送達前提起上訴者，應於
判決送達後廿日內補提上訴理由書（須附繕本）。
中　　華　　民　　國　　110 　年　　11　　月　　5 　　日
                                  書記官  錢  燕